臺灣板橋地方法院刑事判決　　　　　　　94年度交訴字第31號
公　訴　人　臺灣板橋地方法院檢察署檢察官
被　　　告　乙○
上列被告因公共危險等案件，經檢察官提起公訴（94年度偵字第
1873號），本院合議庭裁定適用簡式審判程序，判決如下：
    主  文
乙○服用酒類，不能安全駕駛動力交通工具而駕駛，處拘役肆拾
日，如易科罰金，以參佰元折算壹日；又過失傷害人，處有期徒
刑肆月；又駕駛動力交通工具肇事，致人受傷而逃逸，處有期徒
刑玖月；上揭諭知有期徒刑部分，應執行有期徒刑壹年。
    事  實
一、乙○於民國（下同）93年8 月14日下午3 時至5 時左右，在
    臺北縣土城市○○路旁飲酒後，已達不能安全駕駛車輛之程
    序，竟自93年8 月14日晚間6 時許開始駕駛車號4736─GW自
    小貨車，由臺北縣土城工業區出發，欲返回臺北縣土城市○
    ○街13號9 樓住處。93年8 月14日晚間6 時24分許，乙○駕
    車沿臺北縣土城市○○路行駛，途經臺北縣土城市○○路與
    中華路路口，欲左轉中華路時，應注意依道路交通安全規則
    第102 條第1 項第6 款之規定「汽車行駛至交岔路口，轉彎
    車應讓直行車先行」，而當時天候雨、夜間有照明、路面舖
    裝柏油、濕潤、無缺陷、無障礙物，視距良好，且乙○領有
    合格之駕駛執照，並無不能注意之情事，適有甲○○騎乘車
    號OXC ─163 號機車，沿臺北縣土城市○○路○ 段169 巷往
    城林路方向直行，乙○於左轉中華路時，疏未注意依前揭規
    定禮讓直行車先行，以車頭左側撞擊甲○○騎乘機車之左側
    ，造成甲○○人車倒地，因而受有頭頸部外傷併神經病變之
    傷害。乙○知悉肇事後，未停留現場救護甲○○，反逕自駕
    車逃逸。經路人目睹車禍經過，並記下車號，報警循線於93
    年8 月14日晚間7 時50分左右，在臺北縣土城市○○街13號
    9 樓住處查獲，並於同日晚間8 時21分對乙○實施呼氣酒精
    測試，達每公升0.31毫克，始偵知上情。
二、案經臺北縣政府警察局土城分局報請臺灣板橋地方法院檢察
    署檢察官偵查起訴。本院準備程序進行中，乙○先就被訴事
    實為有罪之陳述，經告知簡式審判之旨，並聽取當事人、告
    訴人之意見後，裁定進行簡式審判程序。
    理  由
一、得心證之理由：
（一）、酒後駕車部分：被告乙○於93年8 月14日下午3 時許起
        至5 時許止，在臺北縣土城市○○路路旁飲酒後，自93
        年8 月14日晚間6 時許駕駛車號4763─GW自小貨車行駛
        於道路之犯行，迭據被告於警詢、檢察官訊問時自白不
        諱（詳參臺灣板橋地方法院檢察署94年度偵字第1873號
        卷第6 頁93年11月4 日警詢筆錄、第20頁93年8 月14日
        警詢筆錄、第59頁94年1 月28日訊問筆錄），復於本院
        行準備程序及審理時為認罪之答辯（本院94年4 月27日
        準備程序筆錄、審判筆錄）。而被告於受測時，呼氣酒
        精濃度已達每公升0.31毫克，有臺北縣政府警察局土城
        分局道路交通事故當事人酒精濃度測定紀錄表1 件在卷
        可佐（參同前偵查卷第32頁）。且被告於駕駛過程中發
        生交通事故，又經警察聞到乙○散發酒味且有臉紅等現
        象，亦有刑法第185 條之3 案件測試觀察紀錄表1 件附
        卷可稽（參同前偵卷第35頁）。堪認被告前開不利於己
        之自白，與事實相符，堪可採信。事證明確，被告涉犯
        刑法第185 條之3 公共危險之罪行明確，應依法論科。
（二）、過失傷害部分：
    １、被告於93年8 月14日晚間6 時24分許，駕駛車號4763─
        GW自小客貨車，沿臺北縣土城市○○路左轉中華路時，
        未依規定禮讓告訴人甲○○騎乘車號OXC ─163 號機車
        之直行車先行，致發生本件車禍，並因此致告訴人甲○
        ○受有頭頸部外傷併神經病變之傷害等情，迭據被告於
        偵審中坦承不諱（詳參同上偵查卷第59頁94年1 月28日
        訊問筆錄、本院94年4 月27日準備程序筆錄、審判筆錄
        ），核與告訴人甲○○指證：伊沿臺北縣土城市○○路
        ○ 段169 巷內騎出，直行往城林路方向行駛，途經中華
        路與城林路口時，遭被告駕駛沿城林路左轉中華路往板
        橋方向之自小客車撞擊受傷等語相符（詳參同前偵查卷
        第25頁93年8 月15日警詢筆錄）。而車禍現場為臺北縣
        土城市○○路與城林路路口，被告駕車自城林路左轉中
        華路，告訴人甲○○騎車由中華路2 段169 巷往城林路
        方向直行，是被告為左轉彎車，告訴人甲○○為直行車
        ，復有道路交通事故現場圖2 件附卷可考（詳參同前偵
        查卷第39頁、第40頁）；對照證人張秋平於檢察官訊問
        時具結後證言：伊見到被告撞到告訴人甲○○後，被告
        車子就停在中華路安全島附近等語（詳參同前偵查卷第
        59頁94年1 月28日訊問筆錄），準此，應可認定被告與
        告訴人甲○○發生車禍地點，應在停車地點之前。故兩
        車發生車禍時，被告駕駛之自小客貨車，應未抵達近路
        口安全島之交岔路口中心，依前開道路交通安全規則第
        102 條第1 項第6 款之規定，被告應禮讓告訴人甲○○
        先行，殆無疑義。然被告疏未依上開規定行車，致以車
        頭左側撞擊告訴人甲○○騎乘機車之左側車身，造成被
        告左前車頭凹陷、告訴人甲○○機車左側車身破裂損壞
        ，此有卷附之車損照片11幀在卷可證（詳參同前偵查卷
        第45 頁 至第49頁、第52頁），堪認被告本應遵守轉彎
        車禮讓直行車先行之義務，卻違反上開義務，致發生本
        件車禍。
    ２、又查，車禍當時天候雨、夜間有照明、路面舖裝柏油、
        濕潤、無缺陷、無障礙物，視距良好，此有道路交通事
        故調查報告表(一)、(二)附卷可證（同前偵查卷第41頁、第
        42 頁）。 而證人張秋平亦證言：現場有號誌，有下雨
        ，視線、路況均正常，城林路往中華路2 段方向是綠燈
        等語（詳參同上偵查卷第30頁93年8 月14日警詢筆錄）
        。而被告領有合格之駕駛執照，年已40歲，依其智識、
        體能，並無不能注意之情事，竟疏未注意，貿然左轉，
        而未禮讓直行之告訴人甲○○先行，致發生本件車禍，
        足認被告確有過失行為。
    ３、再查，告訴人甲○○因遭被告駕車過失撞擊，人車倒地
        ，並因此受有頭頸部外傷併神經病變之傷害，有亞東紀
        念醫院93年8 月16日、26日診斷證明書2 件在卷可考（
        詳參同前偵查卷第第27頁、第62頁）。此為被告及告訴
        人甲○○所不爭。足見被告過失行為，與告訴人甲○○
        受傷害之間，具有相當因果關係。
    ４、綜上以觀，被告過失傷害之犯行明確，應依法論科。
（三）、肇事逃逸部分：
    １、被告於本院行準備程序及審理時，為認罪之答辯（詳參
        本院94年4月27日準備程序筆錄、審理筆錄），且據告
        訴人甲○○指稱：被告肇事後，即往板橋方向逃逸等語
        （詳參同前偵查卷第25頁93年8 月15日警詢筆錄），復
        經證人張秋平於檢察官訊問時具結後證稱：當天伊在附
        近活動中心避雨，聽見「碰」一聲，見到被告駕車撞倒
        告訴人甲○○，被告車停在中華路安全島附近，告訴人
        甲○○倒在地上，被告停了一下，就把車子開走了，於
        是伊打電話報警等語（詳參同上偵查卷第59頁94年1 月
        28日訊問筆錄）。再參諸告訴人甲○○騎乘之機車左側
        車身破損，被告駕駛之自小客貨車左前車頭保險桿凹陷
        ，有前述車損照片共11幀附卷可佐，顯見兩車撞擊力道
        非輕，被告身為駕駛人，對於兩車發生發生如此劇烈碰
        撞，豈會毫無知覺？然被告於車禍發生後，未停留現場
        查看並救護傷者，反加速駛離，堪認被告確有肇事逃逸
        之犯行。
    ３、雖被告於警詢及檢察官訊問時曾否認有肇事逃逸之犯行
        ，辯稱：渠未發現告訴人甲○○騎乘之機車，渠沿臺北
        縣土城市○○路左轉中華路往板橋方向行駛，駛至路口
        時，聽到碰撞聲音，渠繼續行進，未發現有機車倒地，
        不知與該機車發生車禍；嗣改稱：渠以為該機車是自行
        倒地云云（詳參偵查卷第19頁、第20頁93年8 月14日警
        詢筆錄）；及至證人張秋平於檢察官訊問時出庭證言後
        ，被告則一改前詞，轉而承認罪行。益見被告前開辯詞
        ，應屬畏罪卸責之詞，復與上開認定被告犯罪之積極證
        據有悖，無足可採。事證明確，被告肇事逃逸罪行明確
        ，應依法論科。
二、核被告所為，係犯刑法第185 條之3 醉態駕駛罪、第284 條
    第1 項前段過失傷害罪、第185 條之4 交通肇事逃逸罪。被
    告為汽車駕駛人，酒醉駕車，因而告訴人甲○○受傷，應依
    道路交通管理處罰條例第86第1 項之規定，就其所犯過失傷
    害罪部分，加重其刑。而被告所犯上開醉態駕駛罪、過失傷
    害罪、交通肇事逃逸罪三罪之間，犯意各別，行為互殊，應
    予分論併罰。爰分別審酌被告明知酒精成分對人之意識能力
    具有不良影響，酒後駕車對一般往來之公眾及駕駛人自身皆
    具有高度之危險性，竟漠視自身安危，枉顧公眾安全，而於
    服用酒類後之呼氣酒精濃度達每公升0.31毫克，已處於不能
    安全駕駛動力交通工具之狀態，猶貿然駕駛汽車，並發生交
    通事故，危害行車安全，其過失程度、告訴人甲○○因此所
    受之傷害、於事故發生後，逕自駕車逃逸，置傷者身處於險
    境，卻不積極救護，雖其終於坦認全部犯行，惟因和解金額
    未能合致，無法達成民事和解等一切情狀，分別量處如主文
    所示之刑，並就判決拘役部分，諭知易科罰金之折算標準，
    及就諭知有期徒刑部分，定應其執行之刑。
據上論斷，應依刑事訴訟法第273 條之1 第1 項、第299 條第1
項前段，刑法第185 條之3 、第185 條之4 、第284 條第1 項前
段、第51條第5 款、第41條第1 項前段，道路交通管理處罰條例
第86條第1 項，罰金罰鍰提高標準條例第1 條前段、第2 條，判
決如主文。
本案經檢察官孫治平到庭執行職務。
中　　華　　民　　國　　94　　年　　5 　　月　　20　　日
                  交通法庭  法　官 高玉舜
以上正本證明與原本無異
如不服本判決應於送達後10日內向本院提出上訴狀
                            書記官　田世杰
中　　華　　民　　國　　94　　年　　5 　　月　　20　　日
附錄本案論罪科刑法條全文：
中華民國刑法第185條之3
服用毒品、麻醉藥品、酒類或其他相類之物，不能安全駕駛動力
交通工具而駕駛者，處一年以下有期徒刑、拘役或三萬元以下罰
金。
中華民國刑法第185條之4
駕駛動力交通工具肇事，致人死傷而逃逸者，處六月以上五年以
下有期徒刑。
中華民國刑法第284 條 (過失傷害罪)
因過失傷害人者，處六月以下有期徒刑、拘役或五百元以下罰金
，致重傷者，處一年以下有期徒刑、拘役或五百元以下罰金。
從事業務之人，因業務上之過失傷害人者，處一年以下有期徒刑
、拘役或一千元以下罰金，致重傷者，處三年以下有期徒刑、拘
役或二千元以下罰金。
